臺灣新北地方法院刑事判決
111年度易字第195號
公  訴  人  臺灣新北地方檢察署檢察官
被      告  張曉瑜


輔  佐  人  
即被告配偶  林協融
指定辯護人  本院公設辯護人張哲誠  
上列被告因妨害名譽案件，經檢察官提起公訴（110年度偵字第2
9537號），本院判決如下：
    主  文
張曉瑜犯公然侮辱罪，處罰金新臺幣陸仟元，如易服勞役，以新
臺幣壹仟元折算壹日。
    事  實
張曉瑜於民國110年3月7日14時許，在址設新北市○○區○○○路0段0
00巷0號義大利麵店用餐時，因衛生問題與鄰座鄧珮琪、許振崑
發生爭執，竟基於公然侮辱之犯意，在上開不特定多數人得以共
見共聞之場所，公然以「不要臉」、「幹」、「神經病」、「爛
媽媽」(起訴書贅載「壞媽媽」、「不會教」、「我有躁鬱症，
殺人不會有罪」，業經檢察官當庭更正)等足以貶損他人人格及
社會評價語詞，出言辱罵鄧珮琪，使鄧珮琪名譽受損。
    理  由
壹、程序事項：
    按被告以外之人於審判外之陳述，雖不符刑事訴訟法第159
    條之1至第159條之4之規定，而經當事人於審判程序同意作
    為證據，法院審酌該言詞陳述或書面陳述作成時之情況，認
    為適當者，亦得為證據；當事人、代理人或辯護人於法院調
    查證據時，知有刑事訴訟法第159條第1項不得為證據之情形
    ，而未於言詞辯論終結前聲明異議者，視為有前項之同意，
    刑事訴訟法第159條之5定有明文。查本判決所引用以下審判
    外作成之相關供述證據，公訴人、被告張曉瑜及辯護人於本
    院審判程序均表示同意有證據能力，本院審酌上開供述證據
    資料作成或取得時狀況，並無違法不當及證明力明顯過低之
    瑕疵，認以之作為證據應屬適當；其餘資以認定本案犯罪事
    實之非供述證據，亦查無違反法定程序取得之情形，依刑事
    訴訟法第158條之4之反面解釋，亦有證據能力。
貳、實體事項： 
一、認定犯罪事實所憑之證據及理由：
    上揭犯罪事實，業據被告於本院審理時坦承不諱【見本院11
    1年度易字第195號卷(下稱易字卷)第71頁】，核與證人即告
    訴人鄧珮琪、證人許振崑於警詢及偵訊時證述之情節大致相
    符【見臺灣新北地方檢察署110年度偵字第29537號偵查卷宗
    （下稱偵卷）第4至7頁、第19至20頁】，並有監視器畫面、
    手機錄影畫面擷圖、手機錄音譯文及本院勘驗筆錄各1份在
    卷可資佐證(見偵卷第12至15頁、第25頁；易字卷第75至80
    頁）。綜上，足徵被告任意性之自白與事實相符，應堪採信
    。本案事證已臻明確，被告犯行堪以認定，應依法論科。
二、論罪科刑：
  ㈠按公然侮辱罪規定「公然」之構成要件，乃指不特定多數人
    或多數人得以共見共聞之狀態，不以實際上已共見或共聞為
    必要，且衹須侮辱行為足使不特定人或多數人得以共見共聞
    ，即行成立（司法院院解字第2033號解釋意旨參照）；再按
    侮辱係指輕蔑而使人難堪之意，如以言語、舉動、文字、圖
    畫或其他方法予以他人輕蔑、諷刺者，即足當之。查被告係
    於址設新北市○○區○○○路0段000巷0號義大利麵店內，對告訴
    人出言稱上開語彙等情，已如前述，足見被告乃於前揭時間
    ，在一不特定人得以共見共聞之場所，出言辱罵告訴人，而
    符合「公然」之要件。又被告分別以「不要臉」、「幹」、
    「神經病」、「爛媽媽」等字語加諸告訴人，亦屬對於人格
    特質所為之攻擊性言論，且客觀上已足使受罵者感到難堪與
    屈辱，顯係出於侮辱之意甚明。是核被告所為，係犯刑法第
    309條第1項之公然侮辱罪。被告以上開穢語侮辱告訴人之行
    為，係於密接時間、地點實施，依一般社會觀念，各行為間
    之獨立性極為薄弱，應係基於一個意思決定所為之具有反覆
    性及延續性之接續行為，且侵害相同法益，應屬接續犯而論
    以一罪。
  ㈡爰審酌被告未能理性控制自身情緒，因細故即率以前開不堪
    言語公然辱罵告訴人，貶損告訴人之名譽、人格，所為實有
    不當；惟念其於犯後已能知所悔悟，坦承犯行，態度尚可，
    然因告訴人無和解意願而未能與告訴人達成和解；另衡酌被
    告無前科，此有臺灣高等法院被告前案紀錄表存卷可參，素
    行良好；兼衡其犯罪之動機、目的、手段、情節、侵害告訴
    人名譽法益之程度，及其自陳為大專畢業之智識程度、現無
    業、育有1子、患有雙極性情緒障礙之家庭生活經濟狀況（
    見易字卷第72頁）等一切情狀，量處如主文所示之刑，並諭
    知易服勞役之折算標準，以資懲儆。
據上論斷，依刑事訴訟法第299條第1項前段，判決如主文。
本案經檢察官張維貞偵查起訴，由檢察官林蔚宣到庭執行職務。
中　　華　　民　　國　　111 　年　　10　　月　　27　　日
                  刑事第十八庭  法  官  施函妤
上列正本證明與原本無異。
如不服本判決，應於判決送達後20日內敘明上訴理由，向本院提
出上訴狀 (應附繕本) ，上訴於臺灣高等法院。其未敘述上訴理
由者，應於上訴期間屆滿後20日內向本院補提理由書「切勿逕送
上級法院」。
　　　　　　　　　              書記官  謝昀真
中　　華　　民　　國　　111 　年　　11　　月　　31　　日
附錄本案論罪科刑法條全文：
中華民國刑法第309條
公然侮辱人者，處拘役或9千元以下罰金。
以強暴犯前項之罪者，處1年以下有期徒刑、拘役或1萬5千元以
下罰金。